臺灣桃園地方法院民事判決　　　　　　 92年度簡上字第293號
上　訴　人　庚○○
訴訟代理人　甲○
　　　　　　戊○○
上　訴　人　丁○○
被　上訴人　己○○
　　　　　　丙○○
　　　　　　乙○○
右三人共同
訴訟代理人　丁○○
上列當事人間請求返還所有物等事件，兩造對於中華民國92年10
月7 日本院92年度桃簡字第1284號第一審判決各自提起上訴，上
訴人庚○○並為訴之追加，於民國93年12月30日言詞辯論終結，
本院判決如下：
    主  文
原判決關於命上訴人丁○○給付新台幣壹萬元及自民國九十二年
五月三十日起至清償日止，按年息百分之五計算之利息部分，及
該部分假執行之宣告，暨命上訴人丁○○負擔訴訟費用之裁判均
廢棄。
上開廢棄部分，上訴人庚○○在第一審簡易之訴駁回。
庚○○上訴及追加之訴均駁回。
第一審關於命丁○○負擔訴訟費用部分，及第二審及追加之訴訟
費用由庚○○負擔。
    事  實
甲、上訴人庚○○方面：
  一、聲明：
  　　（一）原判決不利於上訴人部分廢棄。
      （二）前開廢棄部分，被上訴人及對造上訴人應將上訴人
            所有銅骨木製長椅兩座返還上訴人。
      （三）被上訴人丙○○應給付上訴人庚○○新台幣（下同
            ）450,000 元（原請求50,000元）及自本起訴狀繕
            本送達翌日起至清償日止，按年息5%計算之利息。
      （四）對造上訴人應再給付上訴人庚○○1 萬元及自本起
            訴狀繕本送達翌日起至清償日止，按年息5%計算之
            利息。
　二、陳述：除與原判決記載相同，茲引用之外，補稱：
      　　　被上訴人及對造上訴人無視政府法令規定及主管、
        裁判、執行等機關存在，以違法侵權手段強行奪走上訴
        人所有銅骨木製長椅兩座，被上訴人丙○○復以加害生
        命之事出言恐嚇，對造上訴人亦一直伴隨在旁幫腔誹謗
        上訴人，上訴人長期處於恐懼不安而在精神、安全、健
        康、人格上均受損害，並經行政院衛生署桃園療養院診
        斷已造成妄想病症，事發前上訴人並沒有因精神病症就
        醫紀錄，事發後，上訴人會晚上不敢睡覺並焦躁害怕被
        上訴人丙○○找人跟蹤殺害，目前仍藥物持續治療中，
        被上訴人等以惡劣非人道手段侵害上訴人生命、財產、
        精神、人格、健康、名譽等重大權益，為此依民法第
        195 條及第767 條請求判決如聲明。
  三、證據：提出行政院衛生署桃園療養院診斷證明書乙紙、銷
      售報價單乙紙為證；並聲請勘驗錄影帶。
乙、上訴人丁○○方面：
  一、聲明：
  （一）原判決不利於上訴人部分廢棄。
  （二）上開廢棄部分，駁回對造上訴人在第一審之訴。
  （三）駁回對造上訴人之上訴。
  二、陳述：除與原判決記載相同，茲引用之外，補稱：
  　　　　　當時上訴人並未與對造上訴人對面站立，且目光亦
　　　　　　未相接，更無任何對話，當時上訴人因被激怒說出
　　　　　　「孬種」二字，係針對對造上訴人之先生，並不是
　　　　　　針對對造上訴人，對造上訴人於此並沒有名譽受損
  可言，對造上訴人所有系爭銅骨木製長椅現放在社
  　　　　　區閱覽室內，由管理委員會保管中，對造上訴人庚○○請求返還全新的銅骨木製長椅顯無理由。
丙、被上訴人丙○○方面：
  一、聲明：駁回上訴。
  二、陳述：除與原判決記載相同，茲引用之外，補稱：
  　　　　　當天係上訴人庚○○先行挑釁，被上訴人丙○○才
　　　　　　會說「庚○○妳給我記住，不要考驗我的耐性，我
  　　　　　會讓妳死得很難看」等語，且上訴人庚○○如認被
    　　　　上訴人語帶恐嚇而心生恐懼，應不會在被上訴人等
      　　　人移除銅骨木製長椅時還在旁大聲叫囂：「吃錢的
        　　管委會哦！」且手舞足蹈一路跟隨，此舉動與因受
         　 恐嚇而心生畏懼之反應有違，此外，上訴人庚○○
            於收受第一審判決書後始於民國92年10月21日至衛
            生署桃園療養院就醫並開立證明書，此診斷僅為單
            一次臨床診斷且與事發之90年11月19日相隔二年之
            久，縱上訴人庚○○患有「妄想狀態，單純型」之
            病症，亦與被上訴人丙○○之行為無因果關係，請
            求駁回上訴。
丁、被上訴人乙○○、己○○方面：
  一、聲明：駁回上訴。
  二、陳述：除與原判決記載相同，茲引用之外，補稱：
  　　　　　被上訴人己○○當時並不在現場，並未參與移除上
　　　　　　訴人庚○○所有系爭銅骨木製長椅，且上訴人庚○○所有系爭銅骨木製長椅現放在社區閱覽室內，由
  　　　　　管理委員會保管中，上訴人庚○○請求返還全新的
　　　　　　銅骨木製長椅顯無理由。
戊、本院依職權調閱台灣桃園地方法院檢察署91年度偵字第5199
    號偵查卷宗，並向行政院衛生署桃園療養院函查：何謂妄想
    狀態，單純型病狀？其成因為何？病症狀態為何？如何診斷
    患者為妄想狀態，單純型病狀？等情。
    理  由
一、當事人在第二審為訴之追加，非經他造同意不得為之，但擴
    張應受判決事項之聲明者，不在此限。民事訴訟法第446 條
    第1 項但書、第255 條第1 項第3 款定有明文。本件上訴人
    庚○○於原審中本請求被上訴人丙○○應給付50,000元，繼
    於提起本件上訴時擴張聲明為被上訴人丙○○應給付450,00
    0 元，此係擴張應受判決事項之聲明，核與上開規定相符，
    應予准許，合先敘明。
二、本件上訴人庚○○起訴主張：對造上訴人及被上訴人於90年
    11月19日將上訴人所有之銅骨木製長椅兩座強行取走，爰依
    民法第767 條，請求對造上訴人及被上訴人返還兩座全新之
    銅骨木製長椅。另對造上訴人於當日取走物品時，公然辱罵
    上訴人，致上訴人之名譽受到侵害，另被上訴人丙○○於同
    時亦恐嚇上訴人，侵害上訴人之身體及健康等人格法益，爰
    依侵權行為之規定分別請求對造上訴人給付精神慰撫金20,0
    00元，被上訴人丙○○給付精神慰撫金450,000 元，及均自
    起訴狀繕本送達之翌日起至清償日止，按年息5%計算之利息
    等語。
三、上訴人丁○○及被上訴人則以：上訴人丁○○當時是因被激
    怒才會說出「孬種」二字，惟係針對對造上訴人之先生，並
    不是針對對造上訴人；被上訴人丙○○並無恐嚇上訴人庚○○，縱上訴人庚○○患有「妄想狀態，單純型」病症，亦與
　  被上訴人丙○○之行為無因果關係；被上訴人己○○並未參
    與移除銅骨木製長椅，且系爭銅骨木製長椅現由管理委員會
　  保管中，上訴人庚○○請求返還全新的銅骨木製長椅顯無理
    由等語，資為抗辯。
四、按「所有人對於無權占有或侵奪其所有物者，得請求返還之
    。對於妨害其所有權者，得請求除去之。有妨害其所有權之
    虞者，得求防止之。」民法第767 條雖定有明文，惟所謂現
    在占有該物之人，即現仍事實上管領其物之人，縱曾占有其
    物但現在未占有其物之人，縱令所有人之占有係因其人之行
    為而喪失，所有人亦僅於該項行為具備侵權行為要件時，得
    向其人請求賠償損害而已，尚不得對之行使物上請求權，請
    求返還其所有物（最高法院29年度上字第1061號判例可資參
    照）。本件上訴人庚○○既自陳不清楚椅子現為何人占有（
    詳第一審92年6 月12日筆錄），而上訴人丁○○及被上訴人
    均稱系爭銅骨木製長椅現放在社區閱覽室內，由管理委員會
    保管中，依上開判例意旨所示，上訴人庚○○尚不得對之行
    使物上請求權。又提起請求返還所有物之訴之人應就其主張
    訟爭標的物所有權存在之事實負舉證之責，苟不能為相當之
    證明，即難謂為有所有物返還請求權存在。上訴人庚○○要
    求返還者係全新的兩座長椅，惟上訴人庚○○對於全新之長
    椅並未舉證證明其有所有權，從而，上訴人庚○○依民法第
    767 條規定請求上訴人丁○○及被上訴人返還全新銅骨木製
    長椅兩座，為無理由，不應准許。原審就此部分為上訴人庚○○敗訴之判決，並無不合。上訴意旨指摘原判決不當，求
    予廢棄改判，為無理由，應予駁回。
五、次按損害賠償之債，以有損害之發生及有責任原因之事實，
    並二者之間，有相當因果關係為成立要件。如原告所主張損
    害賠償之債，不合於此項成立要件者，即難謂有損害賠償請
    求權存在。本件被上訴人丙○○雖不否認於90年11月19日曾
    對上訴人庚○○說過「會讓妳死得很難看」等語之事實，惟
    上訴人庚○○所據以主張其因而受有損害之行政院衛生署桃
    園療養院診斷證明書，經查，系爭診斷證明書除係事發近二
    年後之92年10月21日始開立，已難認定上訴人庚○○所患之
    病症與被上訴人丙○○之行為間究否確有因果關係，更何況
    診斷證明書所診斷之內容，經本院向行政院衛生署桃園療養
    院函查，所謂「妄想型態、單純型病狀」指病患有「非怪異
    」的妄想，為期至少一個月，且「從未符合」精神分裂病診
    斷準則Ａ，即同時有妄想、幻想、解構語言、混亂或緊張行
    為以及負性症狀上等五項中二項以上且為期至少六個月，第
    三是「功能未明顯受損，行為無明顯怪異」，且「並非因物
    質或生理疾病造成」，而妄想型態的成因，至今仍無明確定
    論。有上開醫院93年3 月3 日九三桃療醫字第000844號在卷
    可按，既然妄想型態之成因，至今仍無明確定論，尚難僅憑
    一紙診斷證明書即謂上訴人庚○○所患之病症是肇因於被上
    訴人丙○○之行為，是上訴人請求被上訴人丙○○應賠償其
    精神慰撫金450,000 元，自屬無據。原審就上訴人庚○○請
    求50,000部分為上訴人庚○○敗訴之判決，並無不合。上訴
    意旨指摘原判決不當，求予廢棄改判並追加起訴，均為無理
    由，應予駁回。
六、復查民事訴訟如係由原告主張權利者，應先由原告負舉證之
    責任，必須證明其為真實後，被告於其抗辯事實，始應負證
    明之責任，若原告先不能舉證以證實自己主張之事實為真實
    ，則被告就其抗辯事實即令不能舉證，或所舉證據尚有疵累
    ，亦應駁回原告之請求。本件上訴人庚○○就其主張上訴人
    丁○○對其口出「孬種」誹謗之事實，固提出錄影帶以為證
    明方法，而上訴人丁○○亦承認在90年11月19日當天確實說
    過「孬種」，惟是針對在旁要打110 電話之人，並非上訴人
    庚○○，參以錄影帶之內容，當時上訴人丁○○是說「不打
    是孬種」有勘驗筆錄在卷可稽，顯係針對打電話之人，而據
    被上訴人丙○○所稱：「．．．．當時我在上訴人蘇旁邊，
    打110 的是別人不是上訴人蘇．．．」，可證在現場欲打11
    0 電話之人應非上訴人庚○○，是上訴人丁○○縱有說「孬
    種」亦非針對上訴人庚○○。從而，上訴人庚○○本於侵權
    行為法律關係，請求上訴人丁○○應給付20,000元，為無理
    由，不應准許。原審判命上訴人丁○○給付10,000元及自起
    訴狀繕本送達之翌日即92年5 月30日起至清償日止，按年息
    5%計算之利息，並為假執行之宣告，自有未洽。上訴意旨指
    摘原判決不當，求予廢棄改判，為有理由。自應由本院予以
    廢棄改判，如主文第二項所示。
七、結論：本件庚○○之上訴及追加之訴為無理由，丁○○之上
    訴為有理由，依民事訴訟法第436 條之1 第3 項、第450 條
    、第449 條第1 項、第78條，判決如主文。
中　　華　　民　　國　　94　　年　　1 　　月　　13　　日
　　　            民事第一庭  審判長法  官  郭琇玲
 　　　　　　　　　　　　　　  　　 法  官　賴惠慈
                                    法  官  林淑鳳
以上正本係照原本作成。
本判決不得上訴。
中　　華　　民　　國　　94　　年　　1 　　月　　13　　日
　　　                              書記官　黃楓茹
